【裁判字號】    92,交易,76
【裁判日期】    920704
【裁判案由】    過失致死
【裁判全文】
臺灣嘉義地方法院刑事判決                          九十二年度交易字第七六號
    公  訴  人  臺灣嘉義地方法院檢察署檢察官
    被      告  甲○○
右列被告因過失致死案件，經檢察官提起公訴（九十二年度偵字第二七六四號），本
院判決如左：
    主  文
甲○○因過失致人於死，處有期徒刑柒月。
    事  實
一甲○○曾因違反藥事法案件，經本院以八十年度易字第一二七０號判決處有期徒刑
  一年，緩刑五年確定，嗣由本院裁定撤銷緩刑，入監執行，於民國八十三年十一月
  六日假釋期滿執行完畢（不構成累犯），仍不知警惕。於九十二年一月二十八日晚
  上十一時四十分許，甲○○酒後呼氣酒精濃度每公升零點二二毫克未達於酒醉程度
  之際，駕駛車牌號碼七Ｒ—六七六八號自用小客車，由南往北方向沿嘉義縣新港鄉
  南崙村第一四五甲號縣道行駛，途經該村一０五之三號前，本應注意汽車行駛至交
  叉路口時，應遵守燈光號誌之指示，轉彎車應讓直行車先行，且該路設有閃光黃燈
  ，表示警告，車輛應減速接近，注意安全，小心通過，並應注意車前狀況，隨時採
  取必要之安全措施，而當時雖係夜間，但天氣晴朗，當地為不規則交叉路口，屬平
  坦、乾燥、無缺陷之柏油路面，又無障礙物，視距良好，並無不能注意之情事，竟
  疏未注意該交叉路口之人車動態，貿然左轉至往崙子村內之支線道。適葉文昇酒後
  血液酒精濃度每百毫升二二二毫克（相當於呼氣酒精濃度約每公升一點零五七毫克
  ），已達於不能安全駕駛動力交通工具之程度，亦疏未注意當地設有閃光黃燈，並
  注意車前狀況，隨時採取必要之安全措施，而駕駛車牌號碼ＲＶ—六八六八號自用
  小客車，附載鍾麟郎、鍾世崑沿該縣道由北往南方向駛至該交叉路口。甲○○見狀
  煞車、閃避不及，所駕駛之汽車乃與葉文昇所駕駛之汽車碰撞，葉文昇因此受有頭
  部外傷併骨折腦出血之傷害，旋於九十二年一月二十九日七時許死亡。甲○○於肇
  事後犯罪未被發覺前，向到場處理車禍有偵查權之警員林宏諭坦承肇事自首並接受
  裁判。
二案經葉文昇之母乙○○訴由嘉義縣警察局民雄分局報告臺灣嘉義地方法院檢察署檢
  察官偵查起訴。
    理  由
一訊據被告甲○○固坦認於右揭時地駕車與被害人葉文昇所駕駛之汽車發生車禍，被
  害人因此死亡，然矢口否認有何過失致死犯行，辯稱：我已減速慢行，是被害人撞
  我，不是我撞他云云。
二惟查：右揭犯罪事實，業據告訴人乙○○指訴明確，核與證人鍾麟郎、鍾世崑之證
  述相符（相驗卷第六至七、二一、三十至三一頁），並有道路交通事故調查報告表
  一紙、車禍案件現場照片十張足憑（相驗卷第十二至十六頁）。被害人葉文昇因本
  件車禍，受有頭部外傷併骨折腦出血之傷害而死亡，亦經檢察官督同檢驗員相驗屬
  實，有勘驗筆錄、相驗屍體證明書、驗斷書、屍體照片可稽（相驗卷第二十、二三
  至二八、三六、四四頁）。被告於肇事前飲酒，此據其坦認在卷（相驗卷第三頁反
  面），且有酒精濃度測試單可稽（相驗卷第十七頁）。按駕駛人應注意車前狀況，
  隨時採取必要之安全措施；次按汽車行駛至交叉路口，轉彎車應讓直行車先行；又
  按閃光黃燈表示警告，車輛應減速接近，注意安全，小心通過，道路交通安全規則
  第九十四條第三項、第一百零二條第一項第六款及道路交通標誌標線號誌設置規則
  第二百十一條第一項第一款分別定有明文，被告駕駛汽車自應注意及此。依前開道
  路交通事故調查報告表所載，本件肇事時雖係夜間，但天氣晴朗，當地為不規則交
  叉路口，屬平坦、乾燥、無缺陷之柏油路面，又無障礙物，視距良好，被告當時並
  無不能注意之情事，竟疏未注意前開規定，而於酒後未達酒醉程度之際駕車，並於
  肇事地點貿然左轉彎，未禮讓被害人駕駛之直行車先行，致與被害人發生車禍，被
  告駕車顯有過失。前揭現場照片固顯示被告之汽車右後門有撞擊痕跡（相驗卷第十
  五頁），但此適足以證明被告未禮讓被害人直行之車輛先行，尚難執此即認為肇事
  因素全部應歸屬於被害人。雖被害人酒後血液酒精濃度每百毫升二二二毫克，有華
  濟醫院查詢檢驗報告可參（相驗卷第十八頁），相當於呼氣酒精濃度約每公升一點
  零五七毫克，已達於不能安全駕駛動力交通工具之程度，亦疏未注意當地設有閃光
  黃燈，減速接近，並注意車前狀況，隨時採取必要之安全措施，懵懂駛至，與被告
  之疏失相較，應同為車禍之肇事因素，然本件車禍既係被告之前開過失行為所併合
  肇致，被告仍不能解免其罪責。本案囑託臺灣省嘉雲區車輛行車事故鑑定委員會鑑
  定，亦同此見解，有該委員會九十二年四月十一日嘉鑑字第九二０二八三號函所附
  鑑定意見書可參（相驗卷第四九至五一頁）。再被告駕車肇事與被害人死亡結果間
  ，亦顯有相當因果關係。綜上所述，被告自白與事實相符，可以採信，事證明確，
  其犯行堪以認定。
三核被告甲○○所為，係犯刑法第二百七十六條第一項之過失致死罪。被告於犯罪後
  未被發覺前，主動向到場處理車禍有偵查權之嘉義縣警察局民雄分局埤頭派出所警
  員林宏諭陳明係肇事者並坦承犯行接受偵訊，此有自首調查表附卷可稽（相驗卷第
  五二頁），為對於未發覺之犯罪自首而接受裁判，應依刑法第六十二條前段減輕其
  刑。被告於肇事前雖曾飲酒，但其呼氣後酒精濃度未逾每公升零點二五毫克即道路
  交通安全規則第一百十四條第二款禁止駕車之程度，且無證據證明確已酒醉，尚無
  從依道路交通管理處罰條例第八十六條第一項加重其刑，附此敘明。查被告曾因違
  反藥事法案件，經本院以八十年度易字第一二七０號判決處有期徒刑一年，緩刑五
  年確定，嗣由本院裁定撤銷緩刑，入監執行，於八十三年十一月六日假釋期滿執行
  完畢，有臺灣高等法院被告全國前案紀錄表可按（不構成累犯），爰審酌被告素行
  欠佳，所犯已造成被害人死亡之結果，事後未能坦承犯行，且迄今仍未與被害人家
  屬達成民事和解賠償損害，難認已具體悔過及其他一切情狀，量處如主文所示之刑
  ，以資懲儆。
據上論斷，應依刑事訴訟法第二百九十九條第一項前段，刑法第二百七十六條第一項
、第六十二條前段，罰金罰鍰提高標準條例第一條前段，判決如主文。
本案經檢察官周欣潔到庭執行職務。
中      華      民      國    九十二    年      七      月      四      日
                                      臺灣嘉義地方法院交通法庭
                                          法  官  廖  政  勝
右正本證明與原本無異。
如不服本判決，應於判決送達後十日內向本院提出上訴狀( 應附繕本 )。告訴人或被
害人如對於本判決不服者，應具備理由請求檢察官上訴，其上訴期間之計算係以檢察
官收受判決正本之日期為準。
中      華      民      國    九十二    年      七      月      四      日
                                          書記官  陳  湘  蓉
附錄本案論罪科刑法條全文：
刑法第二百七十六條第一項
因過失致人於死者，處二年以下有期徒刑、拘役或二千元以下罰金。


司法院資訊處製作；財團法人民間司法改革基金會備份。
